【裁判字號】    99,台上,7356
【裁判日期】    991125
【裁判案由】    違反毒品危害防制條例等罪
【裁判全文】
最高法院刑事判決            九十九年度台上字第七三五六號
上  訴  人  台灣高等法院檢察署檢察官
上  訴  人
即  被  告  陳孟君
選任辯護人  李漢中律師
上列上訴人等因被告違反毒品危害防制條例等罪案件，不服台灣
高等法院中華民國九十八年四月二十一日第二審更審判決（九十
七年度上更(一)字第四八六號，起訴案號：台灣桃園地方法院檢察
署九十六年度偵字第一二四八八號），提起上訴，本院判決如下
：
    主  文
原判決撤銷，發回台灣高等法院。
    理  由
本件原判決認定上訴人即被告陳孟君（下稱被告）有其事實欄所
載二次轉讓禁藥犯行，因而撤銷第一審關於販賣第二級毒品二罪
部分科刑及定應執行刑之判決，並變更檢察官起訴法條，改判論
被告以明知為禁藥而轉讓共二罪，每罪各處有期徒刑一年四月，
均減為有期徒刑八月，並就被告所犯上述二罪均諭知未扣案之行
動電話（門號0000000000）一支沒收；固非無見。
惟查：(一)、證據雖已調查，但若有其他重要證據未予調查，致事
實未臻明瞭者，即與未經調查無異；如遽行判決，仍難謂無應於
審判期日調查之證據而未予調查之違法。本件檢察官起訴意旨指
被告基於營利之意圖，於民國九十五年十月十六日及同年十一月
十四日，分別以新台幣（下同）一千元及二千元之價格，販賣第
二級毒品安非他命予謝維增及范錦洋等情，認被告此二部分所為
均涉犯毒品危害防制條例第四條第二項販賣第二級毒品罪嫌。原
判決以本件係謝、范二人以金錢向被告調取安非他命，並非被告
主動向謝、范二人兜售毒品；而施用毒品者於缺貨時互相調取毒
品使用，不乏其例，未必均係基於牟利之意圖而為；況謝、范二
人委請被告調取毒品之價格不高，則被告以原價為謝、范二人調
取安非他命，而未從中牟利，並非不可能之事；尚難僅以被告向
謝、范二人收取安非他命之對價，即認其主觀上必有營利之意圖
，因而變更檢察官起訴法條，改判論被告以轉讓禁藥二罪（見原
判決第七頁倒數第七行至第八頁第十四行）。然證人謝維增於警
詢時證稱：「我要買安非他命一千元，所以叫黎進龍用我的電話
0000000000打給他的朋友綽號『老孟』（即被告）之
男子購買」等語（見九十六年度偵字第一二四八八號卷第二十六
頁）；於偵查中亦證稱：「九十五年年初開始，我透過黎進龍以
我的手機0000000000撥打他手機向他（指被告）購買
安非他命，之後約在湖口鄉○○路附近交易」、「最近一次是在
九十六年一月間，向他購買二千元安非他命」等語（見九十六年
度偵字第二八七五號影印卷第一六○頁）。嗣於原審亦陳稱伊係
委託黎進龍為其購買安非他命等語（見原審上更(一)卷第九十三頁
背面至第九十四頁）。而證人范錦洋於警詢時證稱：「（九十五
年十一月十四日）當日是我打電話給綽號『老孟』的男子（即被
告）要買安非他命，我跟他買二千元，那天晚上通話後是他親自
送毒品過來給我的」等語（見同上偵字第一二四八八號卷第四十
四頁）；於偵查中亦證稱：「（何時地向被告購買毒品？）九十
五年七、八月開始，以我的手機0000000000打他00
00000000號手機向他購買安非他命，之後約在湖口境內
交易」、「二千元購買數量約零點一至零點二公克」、「（最後
一次購買是何時？）九十五年十一月間，向他購買二千元安非他
命」等語（見同上偵字第二八七五號影印卷第一五七頁）。嗣於
第一審亦陳稱案發當日係想向被告購買一公克安非他命等語（見
一審卷第一二○頁）。依上開證詞以觀，謝、范二人均表示係向
被告或委託他人向被告「購買」安非他命，並非以原價向被告「
調取」安非他命，原判決理由謂謝、范二人係主動欲以金錢向被
告「調取」安非他命，而非直接向被告購買安非他命云云，顯與
謝、范二人前揭證述內容不符。且謝、范二人並非僅在本件檢察
官所起訴之時間（即九十五年十月十六日及同年十一月十四日）
，各向被告購買安非他命一次施用，其中謝維增係自九十五年年
初起至九十六年一月間止，范錦洋則係自九十五年七、八月間起
至同年十一月間止，分別多次向被告購買安非他命施用，則被告
是否每次均以「原價」將所購得之安非他命轉讓予謝、范二人，
而未曾從中牟取利潤？亦有疑竇。況謝維增於警詢時陳稱：伊與
被告之間「沒有交情」等語；范錦洋於警詢時亦陳稱：伊與被告
「交情不會很深」等語（見同上偵字第一二四八八號卷第二十七
、四十五頁）。而被告於第一審亦陳稱：「我不認識謝維增，范
錦洋我知道，但不熟，是透過朋友介紹」等語（見一審卷第十一
頁）。果爾，則被告與謝、范二人之間交情既不深，甚至彼此不
認識，何以竟願將其向他人購買之安非他命以「原價」轉讓予謝
、范二人，而不圖取任何利潤，難謂無違常情。究竟謝、范二人
係表示欲向被告購買安非他命，抑委請被告以原價為其等調取安
非他命？若屬後者，被告何以願在雙方並無交情之情況下，甘冒
交易風險，而以原價為謝、范二人調取安非他命？其原因何在？
以上疑點與被告有無販賣營利之意圖攸關，猶有詳加調查釐清之
必要。原審未就上述疑點詳加根究釐清明白，僅以臆測之詞謂毒
品施用者之間偶有互相調用之情形，且上訴人交付謝、范二人毒
品之價格不高，則其以原價為謝、范二人調取安非他命，而未從
中牟利，並非不可能云云，遽為有利於被告之認定，依上述說明
，自有應於審判期日調查之證據而未予調查之違法。(二)、科刑判
決所認定之事實，與其所採用之證據內容必須互相適合，否則即
屬證據上之理由矛盾，其判決為當然違背法令。原判決採用被告
與范錦洋（下或稱「范」）於九十五年十一月十四日上午一時許
至同日上午一時四十分許，雙方以行動電話通話，以及被告於同
日上午一時三十一分許，以行動電話與綽號「木哥」者所持行動
電話（門號0000000000）通話之監察紀錄譯文作為證
據，認定范錦洋打電話欲向被告拿取一（公）克物品，被告於向
綽號「木哥」者調貨後，再以「原價」轉交與范錦洋，而為有利
於被告之認定（見原判決第四頁倒數第三行至第五頁倒數第五行
）。然依原判決理由記載，被告與范錦洋於九十五年十一月十四
日上午一時許至一時十四分許通話之內容為：「范：孟哥，你到
了嗎？」、「被告：我還沒有耶！」、「范：你本人要趕回來湖
口？你有沒有辦法叫小鬼先拿一點過來？」、「被告：我？」、
「范：對，先給我止一下，不然快睡著了」、「被告：好好好」
、「范：我要拿一克啦，叫他先拿一點過來，拿到他家啦」、「
被告：一克喔？」、「范：對，我要拿一克」、「被告：什麼時
候付錢？」、「范：明天哪，後天我就付啦。我那些東西一賣就
付了，那些東西很貴呀」、「被告：什麼東西啊？有沒有好東西
可以給我？」、「范：可以啊，你回來的時候我再給你看」、「
被告：好」、「范：你先叫人家拿一克給我啦」、「被告：好」
、「范：怎樣？有嗎？」、「被告：我現在還在聯絡人，一下就
過去，我聯絡到就有啦」、「范：連碰面都沒碰過面」、「被告
：我現在等他電話啦。我剛剛留言給木哥了」、「范：好」。而
被告於同日上午一時三十一分許與綽號「木哥」通話之內容為：
「被告：木哥，你現在那邊有『男的』嗎？」、「木哥：多少？
」、「被告：人家要一克，我要送到高山頂去，先拿給我，我叫
人家去送」、「木哥：等我回來，我在新庄子」、「被告：你那
邊一克多少？」、「木哥：見面再講吧」、「被告：好」。另被
告於同日上午一時四十分許與范錦洋通話之內容為：「范：孟哥
，怎樣？」、「被告：他說他從新庄子回來會打電話給我，我現
在從中壢趕回來」、「范：你回來了，你要多久？」、「被告：
差不多，因為他要從新庄子回來，差不多半個小時」、「范：好
，那你直接來他家好了」、「被告：ＯＫ」。綜上通話內容以觀
，被告與綽號「木哥」者均未提及取得該一（公）克毒品之價格
，亦未敘及被告事後將毒品交付范錦洋所取得之實際價格，自無
從據以證明被告向綽號「木哥」者調貨後係以「原價」轉交與范
錦洋。乃原判決採用上述通訊監察紀錄譯文，遽認被告向綽號「
木哥」者調得安非他命一公克後，係以「原價」將該毒品轉交與
范錦洋，依上述說明，自有證據上理由矛盾之違法。究竟被告係
以若干價格向綽號「木哥」者取得上述安非他命一公克？其取得
該毒品後，又以何種價格交付范錦洋？若被告係以同一價格交付
范某，其毒品數量或成分有無減少？以上疑點與被告主觀上有無
販賣毒品營利之意圖攸關，猶有詳加調查釐清之必要。原審對此
未詳加調查釐清，遽謂被告係以原價交付范錦洋，而為有利於被
告之認定，亦嫌調查未盡。以上或為檢察官上訴意旨所指摘，或
為本院得依職權調查之事項，被告亦上訴聲明不服，應認仍有撤
銷原判決發回更審之原因。
據上論結，應依刑事訴訟法第三百九十七條、第四百零一條，判
決如主文。
中    華    民    國  九十九  年   十一   月  二十五  日
                      最高法院刑事第七庭
                          審判長法官  洪  文  章  
                                法官  王  居  財  
                                法官  郭  毓  洲  
                                法官  黃  梅  月  
                                法官  沈  揚  仁  
本件正本證明與原本無異
                                      書  記  官  
中    華    民    國  九十九  年   十一   月  二十九  日
                                                      K

司法院資訊處製作；財團法人民間司法改革基金會備份。
